臺灣臺北地方法院民事裁定　　　　　　　　　　　　九十三年度簡抗更(一)字第一號
　　抗　告　人　東源建設股份有限公司
　　法定代理人　趙惟漢
　　訴訟代理人　李明洲律師
　　被抗告人　　甲○○
　　訴訟代理人　柏有為律師
當事人間請求停止執行事件，抗告人對於民國九十一年十一月十九日臺灣臺北地方法
院簡易庭九十一年度北簡字第五二０號裁定提起抗告，經最高法院發回更審，本院裁
定如下：
    主  文
抗告駁回。
抗告程序費用由抗告人負擔。
    理　由
一、惟按准許本票強制執行之裁定，性質上屬非訟事件，初無確定實體上權利義務關
    係之效力，民國八十五年十月九日修正公布之強制執行法第十八條第二項規定，
    於其抗告程序中，法院尚得因必要情形或依聲請定相當並確實之擔保，裁定停止
    執行，則本票經法院裁定准許強制執行後，債務人如基於本票債權不存在之原因
    ，提起確認本票債權不存在訴訟者，依舉輕明重之法理，自應許其提供擔保，停
    止強制執行，以避免債務人發生不能回復之損害。最高法院九十二年度台簡抗字
    第四六號裁定即採相同之見解；同理債務人如基於本票係偽造、變造之原因，提
    起確認本票債務不存在訴訟者，亦應許其提供擔保，停止強制執行，以避免債務
    人發生不能回復之損害，最高法院亦著有八十七年度台抗字第一六四號裁定可供
    參考。
二、本件抗告意旨略以：被抗告人甲○○於九十一年二月底接奉本院九十一年度票字
    第七一九四號准予本票強制執行之裁定後，即以本票債權已經抵銷為由，提起確
    認本票債權不存在之訴訟，經本院民事執行處以九十一年度北簡字第四六九六號
    受理在案，嗣接奉本院九十一度執字第三八○八四六號執行命令，禁止被抗告人
    收取對訴外人安泰商業銀行股份有限公司新店分行之債權，認該執行命令將造成
    被抗告人難以回復之損害，遂依最高法院八十五年度台抗字第一三七號判決意旨
    及強制執行法第十八條規定聲請停止執行，並經本院裁定暫予停止在案。惟按司
    法院八十三年六月十六日（八三）院台廳民一字第一一○○五號函意旨可知，就
    本票裁定聲請強制執行之情形，除發票人依非訟事件法第一百零一條規定，對執
    票人提起確認之訴，法院得依發票人之聲請，許其提供相當擔保，停止執行外，
    法律並未規定對准許本票強制執行之裁定，提起確認本票債權不存在之訴，法院
    得為停止強制執行之裁定；然相對人既對系爭本票之真正並不爭執，自應依法清
    償，又況相對人以本票債權係偽造、變造以外之理由，即以本票債權已經抵銷為
    由，據以聲請強制執行，顯與強制執行法第十八條、非訟事件法第一百零一條第
    二項之規定不符，亦不得準用公證法第十一條第三項之規定，另又與大法官會議
    釋字第一八二號解釋意旨有別，自不應准許。再者，債務人提起確認本票債權不
    存在之訴，得否聲請裁定停止執行，迭經六十四年、六十八年及八十三年之法律
    座談會見解偏向否定說，且由強制執行法於八十五年十月九日修正時並未將其納
    入可知，前開情形係立法者有意排除，顯無法律漏洞之疑異，又強制執行法及非
    訟事件法均屬公法之性質，自不得類推適用，從而，相對人自據此主張停止執行
    ，顯無理由。
三、經查本件被抗告人於民國九十一年二月間接獲臺灣臺北地方法院九十一年度票字
    第七一九四准予本票強制執行之裁定，即以本票債權業已抵銷為由，提起本票債
    權不存在之訴訟，並聲請停止強制執行，為二造所是認；參考首開說明，依舉重
    明輕之法理，自應由法院裁定被抗告人提供相當並確實之擔保，停止強制執行程
    序；原法院調閱本院執行處九十一年度執字第三０八四六號強制執行卷宗審酌，
    並說明供擔保停止強制執行之相當並確實之金額以新台幣六佰萬元為適當，裁定
    停止執行，即無不合。抗告人以強制執行法第十八條停止執行之規定，不能類推
    適用，認本件被抗人不能提起聲請法院裁定停止強制執行云云提起抗告，為無理
    由，應予駁回。
四、依強制執行法第三十條之一、民事訴訟法第四百三十六條之一第三項、第九十五
    條、第七十八條，裁定如主文。
中　　　華　　　民　　　國　　九十三　　年　　　三　　　月　　　三十　　日
                                民事第四庭審判長法官  盧彥如
                                                法官  洪于智
                                                法官  洪遠亮
正本係照原本作成
得再抗告（應有律師為代理人）。
中　　　華　　　民　　　國　　九十三　　年　　　三　　　月　　　三十一　日
                                              書記官 柯金珠
